【裁判字號】    99,交聲,1929
【裁判日期】    991230
【裁判案由】    違反道路交通管理處罰條例聲明異議
【裁判全文】
臺灣臺北地方法院交通事件裁定        99年度交聲字第1927號
原處分機關  臺北市交通事件裁決所
異  議  人
即受處分人  曾俊雄
上列異議人即受處分人因違反道路交通管理處罰條例案件，對於
臺北市交通事件裁決所中華民國99年11月4日所為之處分（原處
分案號：北市裁罰字第裁22-I00000000號、北市裁罰字第裁22-I
00000000號、北市裁罰字第裁22-I00000000號），聲明異議，本
院裁定如下：
    主  文
異議均駁回。
    理  由
一、按箭頭綠燈表示僅准許車輛依箭頭指示之方向行駛，道路交
    通標誌標線號誌設置規則第206條第2款定有明文。次按汽車
    駕駛人轉彎時，有不依標誌、標線、號誌指示情形者，處新
    臺幣（下同）600元以上1,800元以下罰鍰；又汽車駕駛人，
    駕駛汽車有違反本條例之行為，經交通勤務警察或依法令執
    行交通稽查任務人員制止時，不聽制止或拒絕停車接受稽查
    而逃逸者，除按各該條規定處罰外，處3,000元以上6,000元
    以下罰鍰，並記違規點數1點；又汽車駕駛人，行經有燈光
    號誌管制之交岔路口闖紅燈者，處1,800元以上5,400元以下
    罰鍰，並記違規點數3點，道路交通管理處罰條例第48條第1
    項第2款、第60條第1項、第53條第1項、第63條第1項第1款
    及同條項第3款亦分別定有明文。另汽車駕駛人之行為有不
    服指揮稽查而逃逸情形，當場不能或不宜攔截製單舉發者，
    得逕行舉發，同條例第7條之2第4款前段亦有明定。
二、原處分意旨略以：本件異議人即受處分人曾俊雄於99年9月2
    日10時58分許，駕駛車牌號碼為AH-9885號自用小客車（下
    稱系爭車輛），沿彰化縣溪州鄉○○路由南往北方向行駛，
    行經該路段與高速公路北上聯絡道口（下稱系爭路口）時，
    因未遵守交通號誌之指示，逕自左轉駛入北上聯絡道，為原
    舉發單位彰化縣警察局北斗分局執勤員警當場攔停示意停車
    受檢後，竟拒絕停車接受稽查而逃逸，復行駛至北上聯絡道
    與溪林路口前屬有燈光號誌管制之交岔路口時，闖越紅燈逕
    行穿越路口，經員警記下系爭車輛之車牌號碼，依違反道路
    交通管理處罰條例第48條第1項第2款、第60條第1項、第53
    條第1項及第7條之2第4款前段規定，填製彰警交字第I00000
    000號、第I00000000號、第I00000000號舉發違反道路交通
    管理事件通知單逕行舉發。嗣異議人於舉發通知單上所載應
    到案日期前之99年10月1日向原處分機關臺北市交通事件裁
    決所陳述意見，經原處分機關函請原舉發單位調查結果，仍
    認異議人有前開違規行為，原處分機關乃於99年11月4日，
    分別以北市裁罰字第裁22-I00000000號、北市裁罰字第裁22
    -I00000000號、北市裁罰字第裁22-I00000000號裁決書，依
    道路交通管理處罰條例第48條第1項第2款、第60條第1項、
    第53條第1項第63條第1項（原處分漏引第1款、第3款）之規
    定，各裁處異議人罰鍰600元、3,000元、2,700元，並各記
    違規點數1點、3點，異議人於同日收受本件裁定後，旋於同
    月22日提出本件聲明異議等語。
三、本件異議意旨略以：伊當日駕駛系爭車輛行駛至路口時，交
    通號誌係綠燈，因此左轉行駛，約100公尺左右，突然有一
    名未戴帽子之不明人士衝出路邊揮手攔車，當時伊並未發現
    警車示意攔查之標誌，誤以為係搶匪，驚慌害怕之餘，故繼
    續往前行駛。經伊事後再至現場瞭解，發現該路口僅有提示
    行車路線，非如警方所稱內側車道設有左轉保護車道，所謂
    保護區應係在停車區前劃設虛線幾公尺待轉區。又第3張闖
    紅燈之罰單係於11時00分開立，距前2張罰單相差2分鐘，若
    以時速50公里計算約已行駛1公里之遠，該紅綠燈號誌處位
    於該名疑似警方之人所站立之處約200公尺處，豈有開立已
    行駛於後方1公里後之車輛闖紅燈之理，顯屬憑空捏造，並
    請警方提出伊闖紅燈之證據，為此聲請撤銷原處分等語。
四、經查：
  (一)本件異議人之違規地點彰化縣溪州鄉○○路北上車道與高
      速公路北上聯絡道口行車之管制號誌為多時向號誌，設有
      直行、左轉箭頭燈號，內側車道並劃設輔助標線左轉指向
      線，當日上午天氣良好、來往車輛甚多，且執勤員警均著
      制服及標準配備執勤，一般人均能清楚辨識為警察執行職
      務，本件員警於99年9月2日10時58分許，騎乘警用機車在
      該路口執行交通稽查勤務，當時中山路南北雙向行車管制
      號誌均為直行箭頭綠燈，嗣發現AH-9885號之自用小客車
      行經上開路段，由南往北行駛至高速公路北上聯絡道口時
      ，該車駕駛人見對向無來車，即未依號誌指示行駛逕自左
      轉進入北上聯絡道，員警鳴笛，並以明確手勢示意停車，
      惟該車拒絕停車接受稽查並加速逃逸，員警隨即騎乘警用
      機車攔截駕駛人未果，但明確見該車之車牌號碼為AH-988
      5，且該車為規避警方攔查，於該攔查點後方約200公尺與
      溪林路口處闖越紅燈，員警記下該車號牌及特徵後，以警
      用電腦查詢結果相符，始逕行舉發等情，業據原處分機關
      向原舉發單位函查屬實，此有彰化縣警察局北斗分局99年
      12月9日北警分五字第0990021724號函及系爭舉發通知單3
      紙附卷可稽。又按員警掣單舉發違反道路交通管理處罰條
      例所列之違規事實，本質上為行政處分，且係公務員基於
      職務上之權力，依法就特定之具體事件所為具有公法上效
      果之單方行政行為，基於公務員所為公法上行為具有公信
      力之原則，該行政處分當可被推定為真正，是本件異議人
      既未就執勤人員之舉發違誤提出相關證據以供調查，而依
      卷存證據資料亦無其他積極證據足資證明其有捏造事實違
      法取締之情事，則執勤人員本其維護交通秩序及安全之職
      責所為之上開舉發行為，自應受到合法及正確之推定。且
      以此種汽車駕駛人闖越紅燈之違規行為，係發生於瞬間，
      通常多委由當場執行取締違規公務員之認識及判斷，且必
      須為立即之取締作為，此為達成維持交通秩序目的所必要
      ，若一律要求舉發員警不分違規情節，均必須預留證據，
      俾便事後提出供法院審酌，除有現實技術可行性之困難外
      ，勢將大幅提高交通管理之行政成本，並嚴重削道路交通
      管理之行政效能，此應非立法者制定道路交通管理法規之
      本意。再參以舉發本件違規之執勤員警係執法人員，與異
      議人素不相識，又無任何宿怨仇隙，衡情應無甘冒罪責而
      設詞誣攀異議人之理。況本件異議人對其於上揭時、地，
      駕駛系爭車輛，行經系爭路口時，於該路口尚未顯示左轉
      箭頭綠燈時即逕行左轉駛入北上聯絡道，左轉後行駛約
      100公尺處即發見路旁有人揮手攔車卻未停車，仍繼續往
      前行使等情並不爭執，核與原舉發單位所述相符，可認異
      議人確有於上開時、地，未依號誌指示左轉、拒絕停車接
      受稽查及闖紅燈之違規行為無誤。
  (二)至異議人雖辯稱系爭路口內側車道僅有提示行車路線，而
      非左轉保護區云云，惟查：所謂「左彎待轉區線」，係指
      示左彎車輛可在直行時相時段進入該待轉區，等候左轉，
      左轉時相終止時，禁止在待轉區○○○○道路交通標誌標
      線號誌設置規則第184條第1項定有明文，足見左彎待轉區
      線之設置，係專供左彎車輛等候左轉時，便利左轉車輛暫
      停待轉之用，並便利其他直行車輛得以順利使用道路之標
      線措施，而交通管制燈號及標誌、標線之設置，係交通主
      管機關基於交通秩序之維護、確保人車通行之安全等情加
      以考量，屬行政機關裁量之範圍，除該裁量處分之作成有
      逾越權限或濫用權力之情形而應以違法論者外，法院原則
      上自應予以尊重而作有限之司法審查，尚無從對該裁量行
      使之妥當性加以審究。是以，縱使系爭交岔路口未設置左
      彎待轉區線，在主管機關依法設置前，異議人仍應遵守路
      口之燈光號誌指示行駛，否則，駕駛人擅自以本身主觀認
      知而不遵守交通標誌標線及號誌，則交通秩序必定無法維
      繫。故此，該路口之號誌既分別設有直行與左轉箭頭之燈
      號，異議人即應等候循依左轉燈號始得為左轉之駕駛行為
      ，而非在號誌仍顯示為直行燈號時逕為左轉，異議人所辯
      委無足取之處。
  (三)又異議人辯稱本件原舉發單位開立異議人拒絕停車接受稽
      查罰單與闖越紅燈之違規時間相差2分鐘，以時速50公里
      計算已行駛約1公里遠，而該紅綠燈號誌係在舉發員警所
      站立之處後方約200公尺處，顯係憑空捏造云云，惟按填
      製通知單，應就其違反行為簡要明確記載於違規事實欄內
      ，並記明其違反條款及應到案處所，違反道路交通管理事
      件統一裁罰基準及處理細則第13條第1項定有明文。是舉
      發違反道路交通管理事件通知單之記載，並未規定必須記
      載毫無誤差之違規時間及地點，可知一般舉發違反道路交
      通管理事件通知單就違規時地之記載，僅係令舉發對象得
      悉違規約略時地而不致有所誤認，並資以辨識行為同一性
      與其違規行為得否連續舉發之用意；是茍所載時地為舉發
      對象可得確知而無誤認其行為同一性之虞者，即無違行政
      行為之明確性原則。查本件原舉發單位製單舉發異議人未
      依標誌指示行駛、拒絕停車接受稽查及闖紅燈等違規行為
      ，於舉發通知單上均分別明確載明「溪州鄉○○路、北上
      引道」、「溪州鄉○○○○道」及「溪州鄉○○路、北上
      引道」等違規地點，不致有誤認之虞，核與前揭規定並無
      違誤之處，異議人徒以舉發違反道路交通管理事件通知單
      上所記載之違規時間之誤差，用以計算行車距離與違規地
      點間之實際距離不同為異議理由，顯屬臆測之詞，並無依
      據，況原舉發單位舉發異議人闖越紅燈之違規經過，業據
      原舉發單位以上揭函覆原處分機關稱：經員警鳴笛，並以
      明確手勢示意停車，惟駕駛人拒絕停車接受稽查加速逃逸
      ，員警隨即騎乘警用機車追截駕駛人未果，但明確看見該
      車號牌顯示AH-9885號自小客車，為規避警方攔查，於該
      攔查點後方約200公尺與溪林路口闖紅燈，員警記下該車
      號牌及特徵後，以警用電腦查詢結果相符，始逕行舉發等
      情明確，故認異議人上揭所辯，亦不足採信。
五、綜上所述，異議人確有於前揭時、地駕駛汽車未依號誌指示
    行駛、拒絕停車接受稽查而逃逸及闖紅燈之違規行為，原處
    分機關據以援引道路交通管理處罰條例第48條第1項第2款、
    第60條第1項、第53條第1項第63條第1項（原處分漏引第1款
    、第3款）及違反道路交通管理事件統一裁罰標準之規定，
    各裁處異議人罰鍰600元、3,000元、2,700元，並各記違規
    點數1點、3點，核無違誤。本件異議人聲明異議，指摘原處
    分不當，為無理由，應予駁回。
六、據上論斷，應依道路交通事件處理辦法第18條裁定如主文。
中    華    民    國    99    年     12    月    30    日
                臺灣臺北地方法院交通法庭
                              法  官  楊雅清
上正本證明與原本無異。
如不服本裁定，應於裁定送達後5日內向本院提出抗告狀。
                              書記官  吳俊龍
中    華    民    國    99    年      12   月    30    日

司法院資訊處製作；財團法人民間司法改革基金會備份。
